【裁判字號】    95,上訴,509
【裁判日期】    950516
【裁判案由】    廢棄物清理法
【裁判全文】
臺灣高等法院臺中分院刑事判決         95年度上訴字第509號
上  訴  人  臺灣彰化地方法院檢察署檢察官
被      告  甲○○
                      號4樓
選任辯護人  周啟同律師
被      告  乙○○
                      弄42號
選任辯護人  謝文田律師
上列上訴人因被告等違反廢棄物清理法案件，不服臺灣彰化地方
法院94年度訴字第1814號中華民國95年 1月18日第一審判決（起
訴案號：臺灣彰化地方法院檢察署94年度偵字第6784號），提起
上訴，本院判決如下：
    主  文
上訴駁回。
    事  實
一、乙○○係設於彰化縣彰化巿線東路1段295號鈦新廢棄物回收
    有限公司（下稱鈦新公司）之負責人，明知未依廢棄物清理
    法第41條第 1項規定領有廢棄物清除許可文件，不得從事廢
    棄物清除，竟仍於民國（下同）94年 8月17日，向李俊德以
    每公斤新台幣（下同）70元價格購買屬於事業廢棄物之廢電
    線電纜約60公斤，置放收集在鈦新公司上開廠房內，而從事
    廢棄物之清除。嗣於當日晚上 9時40分許，經警會同彰化縣
    環境保護局稽查人員在上址當場查獲。
二、案經彰化縣警察局鹿港分局報請臺灣彰化地方法院檢察署檢
    察官偵查起訴。
    理  由
壹、被告乙○○部分：
一、訊據被告乙○○對於上開事實雖坦承不諱，惟矢口否認有違
    反廢棄物清理法之犯行，辯稱：伊向李俊德所購買約60公斤
    之電線電纜，係一般家庭使用之電線電纜，屬民間剩餘可回
    收之廢料，並非廢棄物清理法所規範之廢棄物；且伊並不知
    悉需申請清除許可云云。經查：
  (一)上開事實業據被告乙○○坦承不諱，核與證人李俊德於原審
    法院審理時結證相符（原審卷第104、105頁），並有彰化縣
    環境保護局稽查隊環境稽查工作紀錄（警卷第10、11頁）、
    現場照片（警卷第22頁）在卷為證。被告乙○○雖辯稱：伊
    向李俊德所購買約60公斤之電線電纜，為一般家庭使用之電
    線電纜，屬民間剩餘可回收之廢料，並非廢棄物清理法所規
    範之廢棄物云云。然被告乙○○向李俊德購買約60公斤之電
    線電纜，係拆除建物所產生之廢電線電纜等情，業據證人李
    俊德於原審法院審理時結證明確（原審卷第 104頁背面），
    且經被告乙○○自白無訛（原審卷第 106頁）。依廢棄物清
    理法第2條第1項規定，廢棄物清理法所稱廢棄物，分下列 2
    種：一、一般廢棄物：由家戶或其他非事業所產生之垃圾、
    糞尿、動物屍體等，足以污染環境衛生之固體或液體廢棄物
    之謂。二、事業廢棄物：(一)有害事業廢棄物：由事業所產生
    具有毒性、危險性，其濃度或數量足以影響人體健康或污染
    環境之廢棄物。(二)一般事業廢棄物：由事業所產生有害事業
    廢棄物以外之廢棄物。而行政院環境保護署依廢棄物清理法
    第2條第2項訂定發布之有害事業廢棄物認定標準第3條第2款
    附表二「不同清理階段之混合五金廢料認定對照表」第24項
    則規定，廢電線電纜在貯存、清除階段，屬一般事業廢棄物
    ，在處理、輸出入境階段，則屬有害事業廢棄物。本件被告
    乙○○向證人李俊德所購買約60公斤之電線電纜，既係源自
    拆除建物所產生之廢電線電纜，揆諸前揭規定，自屬廢棄物
    清理法所定之事業廢棄物。再按事業廢棄物之再利用，應依
    中央目的事業主管機關規定辦理，不受第28條、第41條之限
    制。前項再利用之事業廢棄物種類、數量、許可、許可期限
    、廢止、紀錄、申報及其他應遵行事項之管理辦法，由中央
    目的事業主管機關會商中央主管機關、再利用用途目的事業
    主管機關定之。廢棄物清理法第39條固有明文。惟經濟部依
    前揭條文所訂定發布之經濟部事業廢棄物再利用種類及管理
    方式，其可再利用之事業廢棄物種類，並未包括廢電線電纜
    在內，廢電線電纜不屬於可再利用之事業廢棄物，應堪確認
    。被告乙○○上開辯詞，自無可採。
  (二)次按廢棄物清理法所稱事業廢棄物之清除，係指事業廢棄物
    之收集、運輸行為，行政院環境保護署依廢棄物清理法第36
    條第 2項訂定發布之事業廢棄物貯存清除處理方法及設施標
    準第2條第2款定有明文。被告乙○○向證人李俊德購買屬於
    事業廢棄物之廢電線電纜約60公斤，收集在鈦新公司廠房內
    之行為，自屬該當廢棄物清理法第46條第1項第4款所指事廢
    棄物清除之構成要件行為。又被告乙○○未依廢棄物清理法
    第41條第 1項規定領有廢棄物清除許可文件，即擅自為上開
    清除事業廢棄物之行為，確已違反廢棄物清理法第46條第 1
    項第4款規定無疑。
  (三)至被告乙○○另辯稱：不知需申請清除許可云云。惟按刑法
    上之犯罪故意，祇須對於成立犯罪之構成要件事實有所認識
    ，有意使其發生或其發生不違背其本意，仍予以實施為已足
    ，被告乙○○向證人李俊德購買事業廢棄物予以清除，對於
    上開犯罪事實顯然有所認識，並有意使其發生而予實施，自
    有犯罪故意。至於被告乙○○上開辯詞，即令屬實，依刑法
    第16條前段規定，仍不得作為免除刑事責任之依據。
  (四)綜上所述，本案事證已臻明確，被告乙○○所辯核非足採，
    其上開違反廢棄物清理法之犯行，洵堪認定。
二、公訴意旨另以：被告乙○○另在鈦新公司上開廠房內，從事
    廢電線電纜之拆解處理，於94年8月17日晚上9時40分許，為
    警會同彰化縣環境保護局稽查人員在上址當場查獲未處理之
    電線電纜約60公斤、已剝皮處理之銅線約1千2百公斤、剝皮
    機 1台等語。訊之被告乙○○堅決否認有從事廢電線電纜之
    處理行為，辯稱：現場查獲之銅線係向他人直接購買銅線而
    來等語，並提出收據影本12紙為證（原審卷第76頁至第87頁
    ）。經查，依卷附收據影本所示，被告乙○○於94年 8月間
    ，曾分別向張文平、吳國、王兆文、賴穩凱、潘玉湖、施龍
    財、鄭宗明、林國輝、賴文鳳、施繡語等人，多次購買銅線
    。且本件經警於94年 8月17日會同彰化縣環境保護局稽查人
    員至鈦新公司上開廠房時，被告 2人並無拆解處理廢電線電
    纜之行為，而剝皮機係置放於廠房角落，未與廢電線電纜置
    於同處，此經證人即當日在場之彰化縣環境保護局稽查人員
    林俊隆於原審法院審理時結證綦詳（原審卷第102頁至第104
    頁），則查獲之銅線是否確為被告 2人自廢電線電纜拆解處
    理而來，顯非無疑，殊難僅憑鈦新公司上開廠房內，為警查
    獲時，放置有廢電線電纜約60公斤、銅線約1千2百公斤，剝
    皮機 1台，以及記載查獲經過之彰化縣環境保護局稽查隊工
    作紀錄、現場照片，即推論被告乙○○另有從事廢電線電纜
    之拆解處理行為。此外，復無其他積極事證足資證明被告乙
    ○○另有從事廢電線電纜之拆解處理行為，而有違反廢棄物
    清理法之犯行，本應為無罪之諭知，惟因公訴人認此部分與
    前揭起訴論罪部分屬事實上一罪之關係，爰毋庸另為無罪之
    諭知。
三、核被告乙○○所為，係犯廢棄物清理法第46條第1項第4款之
    未依廢棄物清理法第41條第 1項規定領有廢棄物清除許可文
    件，從事廢棄物清除罪。從而，原審法院援引刑事訴訟法第
    452條、第299條第1項前段、廢棄物清理法第46條第1項第44
    款，刑法第11條規定，並審酌被告乙○○收集之廢電線電纜
    數量、所得之利益、對環境衛生所造成危害之程度，兼衡其
    犯罪動機、智識程度、生活狀況及犯後態度等一切情狀，量
    處被告乙○○有期徒刑一年一月；又慮及其前未曾受有期徒
    刑以上刑之宣告，此有臺灣高等法院被告全國前案紀錄表、
    臺灣彰化地方法院檢察署刑案資料查註紀錄表各 1份存卷可
    考，因一時失慮，致罹刑典，經此偵審程序及刑之宣告後，
    應知所警惕而無再犯之虞，認所宣告之刑，以暫不執行為適
    當，併依刑法第74條第1款，宣告緩刑3年，以勵自新。復為
    敘明查獲之剝皮機 1台，雖係被告乙○○所有，然既非供被
    告乙○○犯本罪所用之物，認無沒收之必要；核之原審判決
    認事用法均無不當，量刑亦屬妥適；公訴人就被告乙○○部
    分上訴意旨略以：本案當場查獲電線電纜約60公斤、銅線約
    1千2百公斤、剝皮機 1台，被告乙○○查獲時亦向稽查人員
    稱有以小刀將廢電線剝皮取出銅線再售於大盤商，此有稽查
    紀錄及證人林俊隆證述可憑，且被告乙○○於原審詰問時對
    此亦心虛不敢回答，再單純買賣電纜線並無利可圖，需將電
    纜線剝皮後取其中之銅線販售方有較高利潤，足徵被告乙○
    ○確有將買受電纜線剝皮取其間銅線販售以圖利之處理行為
    等語。然查被告乙○○對於稽查紀錄所載以小刀剝皮乙詞，
    業於原審中否認在案，而其復提出收據影本12紙為證（原審
    卷第76頁至第87頁），依該收據所示，被告乙○○於94年 8
    月間，曾分別向張文平、吳國、王兆文、賴穩凱、潘玉湖、
    施龍財、鄭宗明、林國輝、賴文鳳、施繡語等人，多次購買
    銅線。且本件被查獲時，被告 2人並無拆解處理廢電線電纜
    之行為，而剝皮機係置放於廠房角落，未與廢電線電纜置於
    同處，亦經證人林俊隆結證綦詳，則查獲之銅線是否確為被
    告 2人自廢電線電纜拆解處理而來，顯非無疑，殊難僅以廠
    房內，放置有廢電線電纜約60公斤、銅線約1千2百公斤，剝
    皮機 1台，以及記載查獲經過之稽查工作紀錄，即推論被告
    乙○○另有從事廢電線電纜之拆解處理行為，此外，公訴人
    復未提出其他新事證足供調查證明法之犯行，其執前揭情詞
    提起上訴指摘原判決不當，尚嫌乏據，公訴人此部分之上訴
    為無理由，應予駁回。
貳、被告甲○○部分：
一、公訴意旨略以：被告甲○○受僱於鈦新公司，明知未領有廢
    棄物清除、處理許可文件，不得從事廢棄物清除、處理，竟
    與共同被告乙○○共同基於從事廢棄物清除之犯意聯絡，在
    鈦新公司內堆置有害事業廢棄物廢電線電纜，並在該處從事
    廢電線電纜之拆解處理。嗣於94年8月17日晚上9時40分許，
    為警會同彰化縣環境保護局稽查人員在鈦新公司內查獲未處
    理之電線電纜約60公斤、已剝皮處理之銅線約1千2百公斤、
    剝皮機1台，因認被告甲○○係涉犯廢棄物清理法第46條第1
    項第4款之罪嫌等語。
二、按犯罪事實應依證據認定之，無證據不得認定其犯罪事實。
    不能證明被告犯罪者，應諭知無罪之判決。刑事訴訟法第15
    4條第2項、第301條第1項分別定有明文。而事實之認定，應
    憑證據，如未能發現相當之證據，或證據不足以證明，自不
    能以推測或擬制之方法，以為裁判基礎（最高法院40年台上
    字第86號判例意旨參照）。
三、公訴人認被告甲○○涉有前揭違反廢棄物清理法之罪嫌，無
    非係以彰化縣環境保護局稽查隊工作紀錄、現場照片，並查
    獲未處理之電線電纜約60公斤、已剝皮處理之銅線約1千2百
    公斤、剝皮機 1台，為其認定之主要依據。訊之被告甲○○
    固坦承其為鈦新公司之受僱人，然堅決否認有何違反廢棄物
    清理法之犯行，辯稱：伊僅負責開車、載運貨物，並未參與
    廢電線電纜買賣，亦未從事廢電線電纜拆解處理等語。
四、經查：被告甲○○領有大貨車駕駛執照，受僱於鈦新公司擔
    任大貨車駕駛，負責載運貨物，並未參與廢電線電纜買賣，
    亦未從事廢電線電纜拆解處理，業據同案被告乙○○於原審
    法院審理時結證無訛（原審卷第 105頁背面）。又警方於94
    年8月17日晚上9時40分許，會同彰化縣環境保護局稽查人員
    在鈦新公司廠房內所查獲約60公斤之廢電線電纜，係由被告
    乙○○於當日向李俊德所購買，亦經同案被告乙○○、證人
    李俊德結證明確（原審卷第104頁至第106頁），則被告甲○
    ○是否確與被告乙○○共同從事廢棄物收集之清除行為，顯
    非無疑。再者，現場查獲之銅線係被告乙○○向他人直接購
    買銅線而來之事實，業經被告乙○○提出收據影本12紙為證
    ，且警方於94年 8月17日會同彰化縣環境保護局稽查人員至
    鈦新公司上開廠房當時，被告 2人並無拆解處理廢電線電纜
    之行為，剝皮機則放在廠房角落，未與廢電線電纜置於同處
    ，亦經證人林俊隆結證綦詳，均如前述，故查獲之銅線是否
    確為被告 2人自廢電線電纜拆解處理而來，亦非無疑，尚不
    能僅憑該公司廠房內，為警查獲時，放置有廢電線電纜約60
    公斤、銅線約1千2百公斤，剝皮機 1台，以及記載查獲經過
    之稽查工作紀錄、現場照片，逕行推論被告甲○○有何從事
    廢電線電纜拆除處理之行為。公訴人所舉之證據，既無法證
    明被告甲○○涉有違反廢棄物清理法第46條第1項第4款之罪
    嫌，復查無其他積極證據足以證明被告甲○○確有公訴意旨
    所指之犯行，要屬不能證明被告犯罪，揆諸前揭說明，原審
    因而為被告甲○○無罪之判決，核無不當。公訴人就此部分
    上訴意旨略以：同案被告乙○○於原審中已供證有時甲○○
    也會幫忙、且被告甲○○受僱多年，豈有不知同案被告乙○
    ○處理電纜線後再從事銅線買賣之理等語，然查公訴人所執
    為共同被告乙○○於原審供證部分，共同被告乙○○於原審
    詰問時係供證：「（甲○○有無負責購買電線、剝皮？）沒
    有，看時間上的問題。（所謂看時間上的問題是指？）我是
    購買銅線、販賣銅線，有時候如果有時間的話甲○○也幫忙
    ，是指沒有開車載貨的時候，如果甲○○開車出去我就自己
    做」等語（原審卷第 105頁背面），是其所證係就被告甲○
    ○偶會幫忙銅線之買賣，並非就共同被告乙○○上揭本件之
    電線買賣或有何共同將電線剝皮之供述，該部分之證詞尚非
    得執為被告甲○○有與本件犯行之論據，且共同被告乙○○
    並無將電線剝皮之拆解或處理乙情，業如上述，則僅係受僱
    之被告甲○○自更難認有何拆解、處理電線之犯行，是公訴
    人此部分之上訴意旨亦非可採，其上訴並無理由，亦應駁回
    。
據上論結，應依刑事訴訟法第368條判決如主文。
本案經檢察官丙○○到庭執行職務。
中    華    民    國    95    年    5     月    16    日
            刑事第十一庭  審判長法  官  黃  梅  月
                                法  官  林  宜  民
                                法  官  林  欽  章
上列正本證明與原本無異。
如不服本判決應於收受送達後十日內向本院提出上訴書狀，其未
敘述上訴之理由者並得於提起上訴後十日內向本院補提理由書（
均須按他造當事人之人數附繕本）。
                                書記官  巫  彥  佳
中    華    民    國    95    年    5     月    16    日
                                                      Ｒ


司法院資訊處製作；財團法人民間司法改革基金會備份。
